【裁判字號】    92,基簡,467
【裁判日期】    921029
【裁判案由】    履行簽定買賣合約等
【裁判全文】
臺灣基隆地方法院基隆簡易庭民事判決  九十二年度基簡字第四六七號
    原      告  旭順建設股份有限公司
    法定代理人  丙○○
    訴訟代理人  丁○○
    被      告  乙○○
當事人間請求履行簽定買賣合約等事件，本院於民國九十二年十月十五日言詞辯論終
結，判決如下：
    主    文
被告應給付原告新臺幣柒萬元。
訴訟費用新臺幣壹仟貳佰貳拾伍元由被告負擔百分之六十七即新臺幣捌佰貳拾壹元，
餘由原告負擔。
本判決得假執行。但被告如於假執行程序實施前，以新臺幣柒萬元為原告預供擔保，
得免為假執行。
    事實及理由要領
甲、兩造聲明及陳述：
一、原告方面：兩造於民國九十二年五月十二日簽定房地產專任委託銷售契約書（下
    稱系爭契約），由原告負責銷售被告名下所有之門牌號碼基隆市○○街四一六號
    一○樓房屋（下稱系爭房屋），委託銷售底價為新臺幣（下同）一百七十五萬元
    ，經原告積極促銷、帶看，尋得買主甲○○願以一百六十萬元購買，因被告不同
    意，幾經折衝，甲○○同意以上開底價購買系爭房屋，並支付原告二十萬元之定
    金，詎被告竟反悔改稱不賣，顯已構成違約，依系爭契約第十條第一款之約定，
    被告應賠償原告委託價格百分之四作為服務報酬佣金，爰訴請判命被告應給付原
    告七萬元。
二、被告方面：原告於兩造簽定系爭契約前，並未依法給予審閱期間；又被告係與金
    日房屋仲介股份有限公司（下稱金日公司）簽約，而原告係另一建設公司，不得
    經營仲介業務，故系爭契約並不成立；況被告於成交前即九十二年五月十三日已
    電話告知原告表示系爭房屋不要賣，要自己住，並要求取回鑰匙並解除系爭契約
    ，復於同年月二十六日寄發存證信函重申此意，自無給付服務報酬佣金之義務。
乙、理由要領：
一、按訴狀送達後，原告不得將原訴變更或追加他訴，但擴張或減縮應受判決事項之
    聲明者，不在此限，民事訴訟法第二百五十五條第一項第三款定有明文。本件原
    告原起訴主張被告應給付十萬五千元，嗣於本院審理時變更聲明為被告應給付原
    告七萬元，並陳明並未主張被告履行買賣契約，核屬應受判決事項聲明之減縮，
    於法並無不合，應先敘明。
二、原告主張兩造於九十二年五月十二日簽定房地產專任委託銷售契約書，由原告負
    責銷售被告名下所有之門牌號碼基隆市○○街四一六號一○樓房屋，原定委託售
    價係一百九十八萬元，嗣於同日合意變更委託銷售底價為一百七十五萬元等情，
    不為被告所爭，並有原告提出之系爭契約、契約內容變更合意書為憑，應堪信為
    真實。
三、被告雖辯以系爭契約之當事人係訴外人金日公司，而非原告，且原告係建設公司
    ，不得經營仲介業務，又當時未有契約攜回審閱期間，故系爭契約並不成立等語
    。然查，原告之公司營業項目包括房屋租售之介紹業務，有其提出之基隆市政府
    營利事業登記證可佐，並無被告所指不得經營仲介業務之問題；而原告係經授權
    對外使用金日公司之服務標章及名稱，亦有原告提出之授權書為憑，足見原告主
    張其為契約當事人，應屬有據。又不動產之買賣、互易、租賃或代理銷售，如委
    由經紀業仲介或代銷者，不動產出租、出售委託契約書應由經紀業指派經紀人簽
    章，不動產經紀業管理條例第二十二條第一項第一款定有明文，則原告公司委由
    經紀人邱煌洲於系爭契約簽章，於法自無不合。另按「企業經營者與消費者訂立
    定型化契約前，應有三十日以內之合理期間，供消費者審閱全部條款內容。違反
    前項規定者，該條款不構成契約之內容。但消費者得主張該條款仍構成契約之內
    容」，消費者保護法第十一條之一第一項、第二項分別定有明文。被告雖主張原
    告並未給予契約審閱期間，然自被告於系爭契約中「本契約書於中華民國九十二
    年五月十二日簽訂，委託人攜回審閱三日，三日內委託人未表示意見者，視同承
    認本約內容」欄中簽名確認，應認原告業已依法給予被告相當之契約審閱期間，
    僅係雙方合意如被告未表示意見，系爭契約應於簽訂三日後即九十二年五月十五
    日生效，是以被告辯稱系爭契約因無審閱期間而未成立，容有誤會。
四、又被告辯稱其於簽約翌日即九十二年五月十三日即在電話中向原告表明不想賣房
    屋，要自己住，用意在解除系爭契約乙節，業據原告所否認，而證人孫啟芳雖到
    庭結證稱：我與被告是同事關係，九十二年五月十四日一起在外吃飯時有聽到被
    告在講電話，表示不想賣房屋，但不知道通話對方是誰等語（九十二年十月十五
    日言詞辯論筆錄參照），然上開證言無從證實該通電話係原告與被告間之電話通
    話，且證人所述時間顯與被告上開陳述之日期不同，尚難援為有利被告認定之依
    據。況被告曾於簽約後傳真系爭房屋權狀予原告，此為兩造所不爭，若被告於簽
    約翌日即曾表明不想賣房子，何以猶仍傳真提供房屋權狀？是以被告上開辯解，
    尚難採信。
五、查被告於九十二年五月二十六日寄發存證信函予金日公司表明無義務履行系爭契
    約，並聲明解除契約，固有其提出之存證信函一紙可憑，然原告已於九十二年五
    月二十日覓得買主甲○○（原起訴主張被告應返還定金二十萬元，嗣具狀聲明撤
    回），並收取定金二十萬元，旋於翌日以書面通知被告於同年月二十五日親自前
    來簽約，有原告提出之買賣定金收款憑證、簽約通知單可參，足見原告主張被告
    於契約有效期間，拒絕與原告洽妥之交易對象締約乙節，應可採信。
六、按委託期限內，甲方（指被告）如拒絕以本委託條件與乙方（指原告）所洽妥之
    交易對象訂立不動產買賣契約，甲方應依約定之委託價格百分之四支付乙方服務
    報酬佣金，不得異議，系爭契約第十條第一款定有明文。本件被告拒絕與原告洽
    妥之買主甲○○締約，已如前述認定。從而，原告主張被告應給付七萬元（
    1,750,000x4%=70,000 ），為有理由，應予准許。
七、復按就民事訴訟法第四百二十七條第一項至第四項訴訟適用簡易程序所為被告敗
    訴之判決，法院應依職權宣告假執行，九十二年九月一日施行之民事訴訟法第三
    百八十九條第一項第三款定有明文。本件係民事訴訟法第四百二十七條第一項所
    定之標的金（價）額五十萬元以下之財產權訴訟，本院既為被告敗訴之判決，自
    應依職權宣告假執行。又被告陳明願供擔保，聲請免為假執行，合於法律規定，
    爰酌定相當之擔保金額宣告之。
八、本件訴訟費用扣除甲○○撤回部分為一千二百二十五元（裁判費一千一百五十五
    元、送達郵費七十元）由被告負擔百分之六十七即八百二十一元，餘四百零四元
    由原告負擔。
中      華      民      國    九十二    年      十      月    二十九    日
~B臺灣基隆地方法院基隆簡易庭
~B    法      官  楊皓清
右正本證明與原本無異。
對於本件判決如有不服，應於收受送達後二十日內向本院提出上訴書狀，上訴於本院
合議庭，並按他造當事人之人數附具繕本。
中      華      民      國    九十二    年      十      月    三十一    日
~B    法院書記官  郭廷耀


司法院資訊處製作；財團法人民間司法改革基金會備份。
